最　高　行　政　法　院　判　決　　　　　　　　　九十一年度判字第一五四六號
　　上　訴　人　和昌針車廠股份有限公司
　　代　表　人　甲○○
　　被 上訴 人　財政部臺灣省中區國稅局
　　代　表　人　乙○○
右當事人間因營利事業所得稅事件，上訴人不服中華民國九十年五月三十一日臺中高
等行政法院八十九年度訴字第一四四一號判決，提起上訴。本院判決如左：
　　主  文
上訴駁回。
上訴審訴訟費用由上訴人負擔。
　　理  由
本件上訴人起訴主張：上訴人八十四年度營利事業所得稅結算申報，列報非營業損失
及費用新臺幣（下同）三、三○三、七二九元（利息支出七六七、八一三元，出售資
產損失計二、五三五、九一六元）。被上訴人僅准認列利息支出七二○、五六九元，
其餘出售資產損失未准認列。查上訴人因營運需要汰換機器及生財工具等而出售資產
之損失，依行為時營利事業所得稅查核準則（下稱查核準則）第六條第二項規定，得
予減除。被上訴人否准認列，於法不合，復查、訴願及再訴願決定，未查明事實，遽
予駁回，均有違誤，爰訴請撤銷。
被上訴人則以：本件初查時，被上訴人即二次通知上訴人提示有關各種證明之帳簿文
據備查，上訴人僅提示非營業損失及費用之部分文據供核。被告經就所提示文據查核
結果，核定非營業損失及費用中之利息支出申報七六七、八一三元，出售資產損失則
因未提示相關帳證文據，不予認定。復查及訴願、再訴願時，經通知仍未提示，致無
法查核等語，資為抗辯。
原審斟酌全辯論意旨及調查證據之結果，以「稽徵機關進行調查或復查時，納稅義務
人應提示有關各種證明所得額之帳簿、文據；其未提示者，稽徵機關得依查得之資料
或同業利潤標準，核定其所得額。」「本法第八十三條所稱之帳簿文據，其關係所得
額之一部或關係課稅年度中某一期間之所得額，而納稅義務人未能提示者，稽徵機關
得就該部分依查得資料或同業利潤標準核定其所得額。」為行為時所得稅法第八十三
條第一項及其施行細則第八十一條所規定。所稱未提示，兼指帳簿文據全部未提示，
或雖提示而有不完全、不健全或不相符者，均有其適用，本院著有六十一年判字第一
九八號判例可資參照。本件上訴人八十四年度營利事業所得稅結算申報，列報營業收
入淨額六三、九二一、八○六元，全年所得額虧損三、二七三、三五七元，經被上訴
人所屬臺中縣分局初查分別於八十七年四月二十日及同年八月十七日通知其提示有關
各種證明所得額之帳簿文據備查，而上訴人僅提示非營業損失及費用之部分之收據。
被上訴人乃按營利事業同業利潤標準行業代號二九四一─一二、淨利百分之十，核定
其營業淨利為六、三九二、一八一元。另非營業損失及費用部分，原申報三、三○三
、七二九元（包括利息支出七六七、八一三元及出售資產損失二、五三五、九一六元
），就上訴人所提之銀行收據查核認定利息支出為七二○、五六九元，至出售資產損
失，因上訴人未提示相關帳證文據，不予認定，即核定非營業損失及費用七二○、五
六九元，全年所得額為五、六七一、六一二元，應補徵稅額一、○五七、四九九元，
揆諸前開規定及判例意旨，並無不合。上訴人起訴雖仍主張：依查核準則第六條第二
項規定，上訴人當年度因營運需要汰換機器及生財工具等出售資產損失，被上訴人理
應核實准予減除云云。然查：被上訴人已就上訴人所提之非營業損失及費用憑證予以
查核，復查時所屬臺中縣分局於八十八年二月十日以中區國稅中縣審字第八八○○○
四七二七號函請上訴人於八十八年二月二十三號提示相關帳證供核，上訴人於是日申
經該分局以八十八年二月二十五日中區國稅中縣審字第八八○○○五四四九號函核准
展延至同年三月二十三日提示帳證備查，惟上訴人仍未提示，被上訴人因無從就其主
張加以審酌，乃駁回其復查申請。訴願時上訴人仍未主動提示相關帳證備查，向行政
院提起再訴願，經行政院於八十九年九月四日以台八十九訴字第二六二四○號函請上
訴人補提相關憑證憑核，函內同時記載逾期即依現有資料審查。上訴人仍未提示，是
被上訴人並未違反查核準則第六條第二項規定，原核定及復查決定，並無違誤，訴願
及再訴願決定，遞予維持，亦無不合，上訴人前開主張，尚無可採，其訴非有理由，
為其判斷之基礎，並敘明證據取捨之理由而駁回上訴人之起訴，經核尚無不合。
上訴人上訴主張，其已於原審補充理由狀附呈出售資產明細表及統一發票影本，依查
核準則第六條第二項及本院八十五年度判字第九九六號判決意旨，被上訴人理應重行
查核，原判決未俟查核後之結果遽為判決，難謂適法云云。惟查上開出售資產統一發
票，上訴人於初查及復查階段即已提出，因欠缺帳簿供查核，無法證明所列出售資產
損失為真正等情，已據被上訴人於原審陳明，上訴人亦不否認上開事實。按出售資產
之損益，決之於取得價格、折舊及出售價格，上訴人僅提出出售資產發票及自製之出
售資產明細表，而未提示其他相關帳證，仍屬未提示，原判決認上訴人未提示帳證，
雖未詳述上開理由，惟結論既無不同，應認上訴人之上訴為無理由，予以駁回。
據上論結，本件上訴為無理由，爰依行政訴訟法第二百五十五條第一項、第九十八條
第三項前段，判決如主文。
中　　華　　民　　國　　九十一　　　年　　　八　　　　月　　二十三　　　日
                    最 高 行 政 法 院  第 一 庭
                                審 判 長 法  官　　　黃　綠　星
                                         法  官      彭  鳳  至
                                         法  官　　　蔡　進　田
                                         法  官　　　黃　璽　君
                                         法  官　　　廖　宏　明
右  正  本  證  明  與  原  本  無  異
　　　　　　　　　　　　　　　　　　　　 法院書記官　邱  彰  德
中　　華　　民　　國　　九十一　　　年　　　八　　　　月　　二十三　　　日
